【裁判字號】    85,台上,4597
【裁判日期】    850925
【裁判案由】    偽造文書
【裁判全文】
最高法院刑事判決                              八十五年度台上字第四五九七號
    上 訴 人  台灣高等法院台南分院檢察署檢察官
    被    告  甲○○
右上訴人因被告偽造文書案件，不服台灣高等法院台南分院中華民國八十四年十二月
十九日第二審判決（八十四年度上訴字第一五六一號，起訴案號：台灣台南地方法院
檢察署八十三年度偵字第一三七六二號），提起上訴，本院判決如左：
    主  文
原判決撤銷，發回台灣高等法院台南分院。
    理  由
本件原判決以公訴意旨略稱被告甲○○係嘉義市林和珠祭祀公業管理人，竟意圖損害
該公業派下員利益，於民國八十年六月卅日及七月四日，未經派下員會議決議，擅將
該公業所有坐落嘉義市○○段第一二九、一三○、一三一及四七九號等四筆土地，以
每坪新台幣三千五百元之低於公告現價之價格，立約出售予蕭照顯及鐘金卿，並偽造
七十八年八月廿日之派下員會議紀錄持以行使，委請張勝誠辦理移轉登記，足以生損
害於全體派下員，因認被告涉有刑法第二百十條、第二百十六條及第三百四十二條第
一項之罪嫌等情，惟經審理結果，被告之犯罪不足證明，因而維持第一審逾知被告無
罪之判決，駁回檢察官在第二審之上訴，固非無見。
惟查：依卷附七十八年八月廿日祭祀公業林和珠派下員會議紀錄影本所示，出席該次
會議之派下員共十八人，因影本關於騎縫處蓋章部分，並不清晰，純就影本觀之，於
騎縫處蓋章或蓋指印者，僅聊聊數人（偵查卷第六十二頁、第六十三頁），原審未令
被告提出該會議紀錄原本，詳予查核，即率謂「該會議紀錄簽名頁與決議事項頁連接
騎縫處，亦經與會派下員蓋章確認」云云，已有未合。又據告訴人林振聲指稱：派下
員會議，出席之派下員除於出席人欄簽名表示出席外，如有決議事項，亦均於會後在
會議紀錄後面簽名認證，七十八年八月廿日之該次會議，僅屬籌備會之性質，並未討
論出售土地，故與會派下員均未於會議紀錄後面簽名確認，該會議紀錄騎縫上所蓋印
文，雖為其所有，卻是被告騙取其印章後盜蓋云云（第一審卷第廿六頁反面、第七十
七頁、原審卷第廿四頁反面、第卅七頁反面、第卅九頁），證人即列名出席該次會議
之林清文亦證稱：該次會議因出席人數不足，未討論內容，大家只簽名就回去了等語
（偵查卷第一一四頁反面）。另就卷附該祭祀公業六十九年六月十一日、六十九年九
月廿七日及八十年七月十四日之派下員會議紀錄觀之，出席派下員亦確均於會議紀錄
決議事項後面簽名認證（見外放證物袋內所附各該會議紀錄影本），唯本件會議紀錄
則獨否，原因何在﹖實情究何﹖自應傳喚列名出席該次會議之派下員，詳予調查，原
審未詳加究明，徒以「告訴人亦於該會議紀錄上簽名，並於騎縫處蓋章」云云，率認
該會議紀錄為真正，亦嫌速斷。對證人林清文之上開證言，何以不足為被告不利之認
定則未置一詞，又有判決理由不備之違誤。檢察官上訴意旨指摘原判決違法，非無理
由，認應發回更審，期臻翔適。
據上論結，應依刑事訴訟法第三百九十七條、第四百零一條，判決如主文。
中      華      民      國    八十五    年      九      月    二十五    日
                              最高法院刑事第四庭
                                  審判長法官  莊  來  成
                                        法官  王  德  雲
                                        法官  謝  俊  雄
                                        法官  林  永  茂
                                        法官  白  文  漳
      右正本證明與原本無異
                                              書  記  官
中      華      民      國    八十五    年      十      月      一      日


司法院資訊處製作；財團法人民間司法改革基金會備份。
